臺灣新北地方法院刑事判決
110年度訴字第968號
公  訴  人  臺灣新北地方檢察署檢察官
被      告  廖偉傑


選任辯護人  徐秀蘭律師（法律扶助）
被      告  徐浩城



選任辯護人  廖孟意律師(法律扶助)          
上列被告等因違反毒品危害防制條例案件，經檢察官提起公訴（
109年度偵字第25490號、第25491號、第26753號），本院判決如
下：
    主  文
廖偉傑犯意圖供製造毒品之用而栽種大麻罪，處有期徒刑壹年捌
月。緩刑伍年，並應向檢察官指定之政府機關、政府機構、行政
法人、社區或其他符合公益目的之機構或團體，提供壹佰陸拾小
時之義務勞務，緩刑期間付保護管束。扣案附表二所示之物均沒
收。
徐浩城犯意圖供製造毒品之用而栽種大麻罪，累犯，處有期徒刑
壹年捌月。緩刑參年，並向公庫支付新臺幣拾萬元。附表一編號
1至10、14至20所示之物均沒收。
　　事　實
一、廖偉傑（綽號Taco）、徐浩城均明知大麻係毒品危害防制條
    例第2 條第2項第2款所列管之第二級毒品，仍先後為意圖供
    製造毒品之用而栽種大麻之犯意，先由廖偉傑於民國109年2
    月（起訴書誤載為3月）間某日起，在其位於新北市○○區○○
    街00○0號居所（下稱新生街處所，起訴書誤載為新北市○○區
    ○○路000號2樓)，將購得之大麻撥出大麻種子後，種植於盆
    栽內後育成幼株1株，再於同年3月間某時轉贈與徐浩城，由
    徐浩城在其位於新北市○○區○○路000號2樓居所（下稱保安路
    處所），以附表一編號2至10、14至20所示之相關設備及物
    品栽種該大麻活株。嗣於109年7月1日15時45分許，經警持
    本院核發之搜索票搜索保安路處所，扣得附表一所示之物；
    復於同年月7日8時20分許，由警持本院核發之搜索票搜索新
    生街處所，扣得附表二所示之物。
二、案經新北市政府警察局刑事警察大隊報告臺灣新北地方檢察
    署檢察官偵查起訴。 
    理  由
一、上開犯罪事實，業據被告廖偉傑、徐浩城於警詢、偵查及本
    院訊問時均坦承不諱（見偵字第25491卷第4至7頁反面、第6
    6至68頁、第81頁及其反面、偵字第25490號卷一第7至11頁
    反面、第95至98頁、第103至105頁 ），並有本院109年聲搜
    字第1070號搜索票（受搜索人徐浩城）、新北市政府警察局
    刑事警察大隊搜索扣押筆錄暨扣押物品目錄表、搜索現場暨
    扣案物照片、蒐證結果報告暨檢附徐浩城手機內與「(B)Tac
    o」之通訊軟體WhatsApp對話紀錄擷圖、法務部調查局濫用
    藥物實驗室109年10月26日調科壹字第10923017420號鑑定書
    （偵字第25490號卷一第15、16至18頁反面、23至53頁反面
    、偵字第25490號卷二第134、137至141頁反面、143頁）、
    本院109年聲搜字第1139號搜索票（受搜索人廖偉傑）、新
    北市政府警察局刑事警察大隊搜索扣押筆錄暨扣押物品目錄
    表、搜索現場暨扣案物照片、法務部調查局濫用藥物實驗室
    109年10月28日調科壹字第10923017620號鑑定書（偵字第25
    491號卷第18、21至23、29至30頁、偵字第26753號卷第2頁
    ）等件在卷可憑，另有扣案附表一編號1至10、14至20、附
    表二所示之物可參，足認被告二人之自白與事實相符，應堪
    採信。本案事證明確，被告二人之犯行均堪認定，應依法論
    罪科刑。
二、論罪科刑：
　㈠按毒品危害防制條例第12條第2項之意圖供製造毒品之用，而
    栽種大麻者，所謂「栽種」，係指播種、插苗、移栽、施肥
    、灌溉、除草、收獲等一系列具體行為之總稱，只要行為人
    參與其中一種活動，即屬栽種。至於栽種行為之既、未遂，
    應以栽種毒品有無出苗而定，換言之，只要行為人主觀上有
    製造毒品之用之意圖，著手於大麻栽種而有出苗之行為，即
    屬既遂，無待乎大麻成長至可收成之程度，始謂既遂（最高
    法院101年度台上字第2631號、103年度台上字第4225號刑事
    判決意旨參照）。被告廖偉傑係意圖供製造毒品之用，將大
    麻種子種植於盆栽內，且大麻已有出苗成株，是被告廖偉傑
    已達栽種大麻既遂之程度；被告徐浩城受讓被告廖偉傑前開
    大麻植株後，以附表一編號2至10、14至20所示之相關設備
    及物品研究種植方法並對該大麻植株施以光照、施肥等照料
    ，亦屬栽種大麻之行為。是核被告廖偉傑、徐浩城所為，均
    係犯毒品危害防制條例第12條第2項之意圖供製造毒品之用
    ，而栽種大麻罪。又被告廖偉傑持有大麻種子之低度行為，
    為意圖供製造毒品之用而栽種大麻之高度行為所吸收，不另
    論罪。
　㈡被告徐浩城前因施用毒品案件，經臺灣臺北地方法院以103年
    度審簡字第1443號判決判處有期徒刑3月；又因施用毒品案
    件，經同法院以104年度審簡字第90號判決判處有期徒刑3月
    、3月，應執行有期徒刑4月確定；前開所示罪刑，復經同法
    院以104年度聲字第789號裁定應執行刑為有期徒刑7月確定
    ，嗣於104年6月5日易科罰金執行完畢，有臺灣高等法院被
    告前案紀錄表在卷可考，其於受有期徒刑執行完畢後，5 年
    內故意再犯本件有期徒刑以上之罪，符合刑法第47條第1 項
    之累犯，又參酌司法院大法官釋字第775 號解釋意旨，審酌
    被告徐浩城前述案件所犯施用毒品罪與其本件所犯意圖供製
    造毒品之用而栽種大麻罪均屬同一罪質之違反毒品危害防制
    條例案件，顯見前開累犯有期徒刑執行對其未生警惕作用，
    堪認被告徐浩城對於刑罰之反應力薄弱，認依刑法第47條第
    1 項規定加重其最低本刑尚不至於發生罪刑不相當之情形，
    爰依法加重其刑 。
  ㈢按毒品危害防制條例第12條第2項規定：「意圖供製造毒品之
    用，而栽種大麻者，處5年以上有期徒刑，得併科新臺幣500
    萬元以下罰金」。依上揭規定，不論行為人犯罪情節之輕重
    ，至少應量處5年以上有期徒刑。個案縱有犯罪情節輕微、
    顯可憫恕之情形，法院適用刑法第59條規定予以酌減其刑，
    仍應量處有期徒刑2年6月以上，無從具體考量行為人所應負
    責任之輕微，為易科罰金或緩刑之宣告，尚嫌情輕法重，致
    罪責與處罰不相當。上開規定對犯該罪而情節輕微者，未併
    為得減輕其刑或另為適當刑度之規定，於此範圍內，對人民
    受憲法第8條保障人身自由權所為之限制，與憲法罪刑相當
    原則不符，有違憲法第23條比例原則。相關機關應自本解釋
    公布之日（即109年3月20日）起1年內，依本解釋意旨修正
    之；逾期未修正，其情節輕微者，法院得依本解釋意旨減輕
    其法定刑至二分之一等情，業據司法院釋字第790號解釋在
    案。經查，被告廖偉傑、徐浩城先後栽種之本案大麻植株僅
    有1株，栽種之時間分別約2個月、4個月，時間亦非長，堪
    認對社會造成之危害程度非鉅，其二人犯罪情節應屬輕微，
    容有減輕其刑之餘地，以符罪刑相當原則，而因相關機關迄
    今尚未依司法院釋字第790號解釋意旨完成修正，自該解釋
    公布之日起算，已逾1年，自得逕依該解釋意旨，對被告二
    人意圖供製造毒品之用而栽種大麻罪部分，減輕其刑，並就
    被告徐浩城部分先加後減之。
　㈣按刑法第59條規定犯罪之情狀可憫恕者，得酌減其刑。其所
    謂「犯罪之情狀」，與同法第57條規定科刑時應審酌之一切
    情狀，並非有截然不同之領域，於裁判上酌減其刑時，應就
    犯罪之一切情狀，予以全盤考量，審酌其犯罪有無可憫恕之
    事由，即有無特殊之原因及環境，在客觀上足以引起一般同
    情，以及宣告法定最低度刑，是否猶嫌過重等，以為判斷（
    最高法院100年度台上字第3301號、第2855號判決意旨參照
    ）。查毒品危害防制條例第12條第2項意圖供製造毒品之用
    而栽種大麻罪之法定刑為「5年以上有期徒刑，得併科新臺
    幣500萬元以下罰金」，然同為意圖供製造毒品之用而栽種
    大麻之人，其原因動機不一，犯罪情節未必盡同，其行為所
    造成危害社會之程度自屬有異，法律科處此類犯罪，所設之
    法定最低本刑卻同為有期徒刑5年，被告二人所為雖得依上
    揭解釋意旨減輕其刑，依法仍應判處2年6月以上有期徒刑，
    不可謂不重，自非不可依客觀之犯行與主觀之惡性二者加以
    考量其情狀，是否有可憫恕之處，適用刑法第59條之規定酌
    量減輕其刑，期使個案裁判之量刑，能斟酌至當，符合比例
    原則。衡酌被告廖偉傑、徐浩城無視國家對於杜絕毒品危害
    之禁令，意圖供製造毒品之用而栽種大麻，固屬不當，然被
    告二人先後栽種之本案大麻植株僅有1 株，數量甚少，且其
    二人栽種之目的，係供己施用，此據被告二人於偵查中供明
    在卷（見偵字第25491號卷第67頁、偵字第25491號卷一第97
    頁），與製造毒品對外販售以求牟利之動機有所差別，對社
    會治安及國民健康之危害相對較小，以其犯罪情節論，惡性
    尚非重大不赦，若以毒品危害防制條例第12條第2項所規定
    之法定本刑減輕後之最低度刑而科處2年6月以上有期徒刑，
    仍屬失之過苛，而有情輕法重之情，客觀上足以引起一般人
    之同情，爰均依刑法第59條規定減輕其刑，並就被告廖偉傑
    部分遞減其刑，被告徐浩城部分則先加後遞減之。
  ㈤爰審酌被告廖偉傑、徐浩城無視政府反毒政策及宣導，亦不
    顧法律嚴厲禁制，竟意圖製造毒品供己施用，而栽種大麻，
    所為應予非難，惟其二人栽種之大麻植株僅1株、時間非長
    ，對社會治安及國民健康之危害相對較小，兼衡其二人為供
    已施用而栽種大麻之犯罪動機，及本案係先由被告廖偉傑將
    大麻種子培育成株後、再轉讓與被告徐浩城栽種之犯罪手段
    、情節，復參酌被告廖偉傑自陳高工畢業之教育程度、目前
    從事航運工作、與妻子及女兒同住、須扶養母親之家庭生活
    狀況，被告徐浩城自陳高職畢業之教育程度、目前做早餐店
    、與前妻同住、須扶養父母親之家庭生活狀況（見本院卷第
    221頁），及被告二人犯罪後始終坦承犯行，知所錯誤之態
    度等一切情狀，分別量處如主文欄第一項、第二項所示之刑
    。　　
　㈥再被告廖偉傑前未曾受有期徒刑以上刑之宣告，被告徐浩城
    雖曾因故意犯罪受有期徒刑以上刑之宣告，惟於執行完畢後
    ，5 年以內未曾因故意犯罪受有期徒刑以上刑之宣告，有其
    二人臺灣高等法院被告前案紀錄表在卷足稽，茲念其二人因
    一時失慮而為本案犯行，諒經此偵審程序理應知所警惕而無
    再犯之虞，本院乃認前揭所宣告之刑以暫不執行為適當，
　　又為期被告二人知所警惕，並考量被告二人之工作、經濟狀
    況等因素，爰就被告廖偉傑部分依刑法第74條第1項第1款、
    第2項第5款之規定併予宣告緩刑5年，並於緩刑期間內向檢
    察官指定之政府機關、政府機構、行政法人、社區或其他符
    合公益目的之機構或團體提供160小時之義務勞務，併依刑
    法第93條第1項第2款規定諭知於緩刑期間付保護管束；就被
    告徐浩城部分則依刑法第74條第1 項第2 款、第2 項第4 款
    之規定併予宣告緩刑3年，並向公庫支付新臺幣10萬元。倘
    被告二人違反本院諭知之上開應行負擔事項且情節重大，依
    刑法第75條之1 第1項第4款之規定，其二人緩刑之宣告仍得
    由檢察官向本院聲請撤銷，併此敘明。
三、沒收：
  ㈠按犯毒品危害防制條例第12條之罪者，其供犯罪所用之物，
    不問屬於犯罪行為人與否，均沒收之，毒品危害防制條例第
    19條第1 項定有明文。
　1.大麻之種子、幼苗或植株，縱含有第二級毒品大麻之成分，
    如未經加工製造成易於施用之製品，應僅屬製造第二級毒品
    大麻之原料而已，尚難認係第二級毒品（最高法院99年度台
    上字第2048號、98年度台上字第6568號判決參照）。是被告
    徐浩城經扣案之附表一編號1所示之大麻植株、被告廖偉傑
    經扣案之附表二編號1所示之大麻種子，雖均檢驗出大麻成
    分，惟尚非第二級毒品大麻，而屬製造大麻使用之物，不問
    屬於犯罪行為人與否，均應依毒品危害防制條例第19條第1
    項規定，分別於被告二人之罪名項下宣告沒收。
  2.扣案附表一編號2至10、14至20所示之物，均係被告徐浩城
    於本案意圖供製造毒品而裁種大麻所用，扣案附表二編號2
    、3所示之物，則係被告廖偉傑於本案意圖供製造毒品而裁
    種大麻所用，業據其二人於本院訊問時供述明確（見本院卷
    第89、90頁），是該等扣案物品，亦不問屬於犯罪行為人與
    否，均應依毒品危害防制條例第19條第1項規定，分別於被
    告二人之罪名項下宣告沒收。
  ㈡至扣案附表一編號11至13及21所示之物，雖為被告徐浩城所
    有，然無證據證明與本案有何關聯性，自無從宣告沒收。 
據上論斷，應依刑事訴訟法第299 條第1 項前段（本案採判決精
簡原則，僅引述程序法條），判決如主文。
本案經檢察官王宗雄偵查起訴，由檢察官王家春到庭執行職務。
中    華    民    國   111    年    1    月    13     日
                    刑事第十七庭審判長法  官  陳正偉
                                      法  官  趙悅伶
                                      法  官  黃俊雯
以上正本證明與原本無異。
如不服本判決，應於判決送達後20日內敘明上訴理由，向本院提
出上訴狀（應附繕本），上訴於臺灣高等法院。其未敘述上訴理
由者，應於上訴期間屆滿後20日內向本院補提理由書「切勿逕送
上級法院」。
                                      書記官  楊玉寧
中    華    民    國   111    年    1    月    13     日

附錄本案論罪科刑法條全文：
毒品危害防制條例第12條
意圖供製造毒品之用，而栽種罌粟或古柯者，處無期徒刑或七年
以上有期徒刑，得併科新臺幣七百萬元以下罰金。
意圖供製造毒品之用，而栽種大麻者，處五年以上有期徒刑，得
併科新臺幣五百萬元以下罰金。
前二項之未遂犯罰之。

附表一（徐浩城）
編號 品項 數量 備註 1 大麻植株 1株 法務部調查局濫用藥物實驗室109年10月26日調科壹字第10923017420號鑑定書（偵字第25490號卷㈡第134頁） 鑑定結果：送驗植株檢品1株經檢驗含第二級毒品大麻成分。 2 變壓器 1台  3 安定器 1台  4 定時器 1個  5 PH值測試筆 1盒  6 鈉燈 1台  7 抽風機 1台  8 植物帳篷 1組  9 電風扇（大） 1台  10 PH值檢測儀 1枝  11 霧化器 1個  12 研磨器 1個  13 菸斗 1個  14 水溶肥（花多多） 6瓶  15 肥料（生物海藻精） 1瓶  16 肥料（磷酸二氫鉀銨） 1瓶  17 PH值劑 2瓶  18 二氧化碳增長劑 1袋  19 電風扇（小） 2台  20 手機 1具 IMEI：000000000000000號 門號：0000000000號 21 模擬槍 1枝  

附表二（廖偉傑）
編號 品項 數量 備註 1 大麻種子 20顆 法務部調查局濫用藥物實驗室109年10月28日調科壹字第10923017620號鑑定書（偵字第26753號卷第2頁）  鑑定結果：送驗種子檢品1包計20顆，經檢視外觀均與大麻種子一致，全數進行發芽試驗，發現其中2顆具發芽能力且含第二級毒品大麻成分。 2 手機 1具 IMEI：000000000000000號 門號：0000000000號 3 筆記型電腦 1台